臺灣臺南地方法院臺南簡易庭民事判決
111年度南簡字第17號
原      告  臺灣新光商業銀行股份有限公司
                    設臺北市○○區○○路00○0號0樓、00、00之0、00號0、0樓、00、00、號00、00樓
法定代理人  李增昌
訴訟代理人  郭曉鳴
            吳佳芬
被      告  余明浤即余精龍


上列當事人間請求清償消費款事件，本院於民國111年5月26日言
詞辯論終結，判決如下：
    主      文
被告應給付原告新臺幣137,093元，及其中新臺幣74,267元自民
國110年10月15日起至清償日止，按週年利率百分之15計算之利
息。
原告其餘之訴駁回。
訴訟費用新臺幣3,090元，其中新臺幣2,090元由被告負擔，餘由
原告負擔。
本判決第一項得假執行。但被告如以新臺幣137,093元為原告預
供擔保，得免為假執行。
    事實及理由
一、被告經合法通知，未於言詞辯論期日到場，核無民事訴訟法
    第386條所列各款情形，爰依原告之聲請，由其一造辯論而
    為判決。
二、原告主張：被告前於民國94年1月31日向原告（原名誠泰商
    業銀行股份有限公司）申請信用卡使用，兩造成立信用卡契
    約，依約被告至特約商店簽帳消費後，委託原告先行墊款給
    特約商店，再由原告向被告請求償還帳款，而被告應於每月
    30日繳款截止日前清償帳款，如有積欠款項或逾期清償等情
    事者，則依信用卡約定條款第14條及第15條之約定，應自原
    告墊款予特約商店之日起至清償日止，按週年利率百分之19
    .71之利率計付欠款之循環信用利息。惟被告持卡消費後，
    截至110年10月14日止，已累計新臺幣（下同）282,598元（
    含本金74,267元、95年8月15日起至110年10月14日止之利息
    274,038元、95年12月15日起至97年12月14日止之違約金8,5
    60元）未清償。被告雖為時效抗辯，然被告之最後1次還款
    日係於96年1月2日以郵局劃撥方式繳款，該次繳款應視為對
    本件信用卡債務全部之承認而中斷時效，原告於110年12月2
    日聲請對被告核發支付命令，請求權並未罹於時效。為此，
    爰依消費借貸之法律關係，提起本訴。並聲明：如主文第一
    項所示。
三、被告未於言詞辯論期日到場，僅於所提出支付命令聲明異議
    狀陳稱：上開債務係於94年間所積欠，原告迄今始提起訴訟
    ，顯已逾15年時效，又逕以原告片面指述，似尚與事實有所
    不符等語為辯。　　
四、得心證之理由：
  (一)原告主張被告積欠其信用卡本金、利息、違約金之事實，
      業據提出與所述相符之信用卡申請書、行政院金融監督管
      理委員會函、經濟部函、公司變更登記表、信用卡約定條
      款、單月帳務資料查詢、歷史帳單、應收帳款明細表等件
      為證（見本院司促卷第11至21頁、本院卷第79至103、115
      至123頁），堪信為真實。被告雖於異議狀中泛稱原告指
      述不實，然並未具體敘明其論理及依據為何，自不足動搖
      本院依上開調查證據結果形成之心證。
  (二)按請求權因15年間不行使而消滅。但法律所定期間較短者
      ，依其規定；消滅時效因請求、承認、起訴而中斷；依督
      促程序，聲請發支付命令，與起訴有同一效力。民法第12
      5條、第129條第1項、第2項第2款分別定有明文。次按違
      約金之約定，於債務人給付遲延時，債權人始得請求給付
      ，既非定期給付之債務，與民法第126條所規定之性質不
      同。該違約金並非基於一定法律關係而定期反覆發生之債
      權，自非民法第126條所定定期給付債權，而無該條短期
      時效之適用（最高法院104年度台上字第79號裁判意旨參
      照），是違約金債權乃獨立於本金債權，時效單獨進行，
      應適用民法第125條之15年時效。再按民法第129條第1項
      第2款所稱之承認，係因時效而受利益之當事人（債務人
      ）向請求權人表示認識其請求權存在之觀念通知。又此項
      承認無須一一明示其權利之內容及範圍等，以有可推知之
      表示行為即為已足，故如債務人之一部清償可視為對於全
      部債務之承認；承認，乃債務人向請求權人表示認識其請
      求權存在之觀念通知，僅因債務人之一方行為而成立，無
      須得他方之同意。至於承認之方式法無明文，其以書面或
      言詞，以明示或默示，均無不可。故如債務人之一部清償
      、緩期清償或支付利息等，均可視為對於全部債務之承認
      （最高法院99年度台上字第2375號、101年度台上字第130
      7號判決意旨參照）。本件原告所行使對被告之本金、違
      約金請求權，均適用民法第125條之15年時效期間；被告
      雖抗辯原告之請求權已罹逾15年消滅時效，然自原告提出
      之歷史帳單，可知被告在96年1月2日，以郵政劃撥方式清
      償1,000元予原告（見本院卷第81頁），揆諸上開說明，
      被告此一部清償行為，即屬對其所積欠之債務為承認；此
      時原告對被告之本金債權請求權，及於96年1月2日前所生
      之違約金債權請求權之請求權時效，均因此中斷並重行起
      算。而自96年1月3日起算至原告於110年12月2日向本院聲
      請對被告核發支付命令（見本院司促卷第7頁支付命令聲
      請狀上本院收文章戳記）而再次中斷時效為止，尚未逾15
      年請求權時效，是原告於本件對被告請求之本金74,267元
      及95年12月15日起至97年12月14日止之違約金8,560元，
      其請求權均未罹於時效，被告自不得為時效抗辯而拒絕給
      付。
  (三)又利息債權之各期給付請求權，因5年間不行使而消滅；
      時效中斷者，自中斷之事由終止時，重行起算；時效完成
      後，債務人得拒絕給付。民法第126條、第137條第1項、
      第144條第1項分別定有明文。兩造間因消費借貸關係於96
      年1月2日前所生之利息債權請求權時效，雖因被告於96年
      1月2日之承認而中斷，然自此中斷事由終止後之96年1月3
      日即開始重行起算；原告係於110年12月2日始聲請對被告
      核發支付命令，則自110年12月2日回溯5年內即自105年12
      月2日後發生之利息，尚無罹於消滅時效之情形；然105年
      12月1日前發生之利息請求權，因被告未能舉證證明另有
      中斷時效之事由，業已罹於5年消滅時效，被告即得拒絕
      給付。是以，原告僅得請求自105年12月2日起至清償日止
      ，按週年利率百分之15計算之利息（依本院卷第119頁原
      告所提出之交易明細，自104年9月15日起之利息利率均為
      週年利率百分之15）。
　(四)從而，原告本於消費借貸之法律關係，請求被告給付本金
      74,267元、105年12月2日起至110年10月14日止期間之利
      息54,266元【計算式：74,267元×（4+318/365）×15%＝54,
      266元，元以下四捨五入】及違約金8,560元（以上合計13
      7,093元），及其中74,267元自110年10月15日起至清償日
      止，按週年利率百分之15計算之利息，為有理由，應予准
      許，逾此部分之請求，則屬無據，應予駁回。
五、按各當事人一部勝訴、一部敗訴者，其訴訟費用，由法院酌
    量情形，命兩造以比例分擔或命一造負擔，或命兩造各自負
    擔其支出之訴訟費用。民事訴訟法第79條定有明文。本院審
    酌原告之請求內容及兩造勝敗比例等情，爰確定本件訴訟費
    用之負擔如主文第三項所示。
六、本件係屬民事訴訟法第427條第1項簡易訴訟事件，所為被告
    部分敗訴之判決，爰依同法第389條第1項第3款之規定，就
    原告勝訴部分依職權宣告假執行。併依同法第392條第2項規
    定，依職權宣告被告就敗訴部分得預供相當金額之擔保而免
    為假執行。
七、據上論結，本件原告之訴為一部有理由、一部無理由，依民
    事訴訟法第436條第2項、第385條第1項前段、第79條、第38
    9條第1項第3款、第392條第2項，判決如主文。　　　　　
中　　華　　民　　國　 111　　年　　 6　 　月　　9　　日
                  臺南簡易庭  法　官　張玉萱
以上正本係照原本作成。
如不服本判決，應於送達後20日內，向本院提出上訴狀並表明上
訴理由，如於本判決宣示後送達前提起上訴者，應於判決送達後
20日內補提上訴理由書（須附繕本），如委任律師提起上訴者，
應一併繳納上訴審裁判費。
中　　華　　民　　國　　111 　年　　6 　　月　　9 　　日
                              書記官  鄭伊汝